【裁判字號】    95,交抗,248
【裁判日期】    951229
【裁判案由】    聲明異議
【裁判全文】
臺灣高等法院臺南分院刑事裁定         95年度交抗字第248號
抗告人即
受處分人  甲○○
上列抗告人即受處分人因違反道路交通管理處罰條例聲明異議案
件，不服臺灣臺南地方法中華民國95年10月31日裁定（95年度交
聲字第826號）提起抗告，本院裁定如下：
    主  文
抗告駁回。
    理  由
一、本件抗告意旨略以: 本件車主係抗告人，車子是借給行為人
    黃先宇，並非車主違規不應處罰車主。況且行為人黃先宇之
    違規事件，目前由原審法院95年度交聲字第825號審理中，
    尚未確定云云。
二、按汽車駕駛人，駕駛汽車有在道路上蛇行，或以其他危險方
    式駕車者，處新臺幣6,000元以上24,000元以下罰鍰，並當
    場禁止其駕駛；汽車駕駛人有第1項第1款行為者，並吊扣該
    汽車牌照3個月，道路交通管理處罰條例第43條第1項第1款
    、第4項前段，分別定有明文。
三、經查，抗告人甲○○所有車牌號碼H3A-187號重型機車，於9
    5年5月31日下午3時40分許，由黃先宇駕駛以危險方式（蛇
    行）於高雄市○○路行駛，經高雄市警察局楠梓分局員警予
    以製單舉發，後經原處分機關即交通部公路總局嘉義區監理
    所臺南監理站，以駕駛人黃先宇之違規事實明確，依道路交
    通管理處罰條例第43條第4項前段之規定，裁處抗告人即車
    主吊扣汽車牌照3個月等情，有原處分機關嘉監南字第裁0
    0-000000000號裁決書、高雄市政府警察局高市警交字第7
    43113610號舉發違反道路交通管理事件通知單附於原審為證
    ，此部分事實當可認定。
四、次按，道路交通管理處罰條例第43條第4項前段規定，汽車
    駕駛人駕駛汽車有在道路上蛇行，或以其他危險方式駕車，
    其處罰之內容為「吊扣該汽車牌照三個月」，不問當時汽車
    之駕駛人是否即為汽車之所有人。至於汽車駕駛人則依同條
    第1、5項之規定，處以新臺幣6,000元以上24,000元以下罰
    鍰，並當場禁止其駕駛；並應接受道路交通安全講習。由上
    觀之，汽車駕駛人駕駛汽車有在道路上蛇行，或以其他危險
    方式駕車，處罰分為二部分，其中吊扣汽車牌照，其目的係
    在避免該汽車繼續在道路行駛造成道路交通之危險，一方面
    警惕汽車所有人無論係自行駕駛或將汽車借由他人駕駛，而
    有此危險駕駛行為，即應遭受吊扣汽車牌照之不利益。故本
    件汽車駕駛人與所有人雖非同一人，然處分機關亦得為吊扣
    汽車牌照之處分，於法尚屬有據。
五、又道路交通管理處罰條例之制定，係為加強道路交通管理，
    維護交通秩序，並確保交通安全，該條例第1條即有明文規
    定，故道路交通管理處罰條例中所稱之「汽車所有人」 (含
    機車)，於該汽車正常登記使用中，原則上應即指車籍資料
    上所登記之車主而言，與該車於違規時之實際使用人為何，
    尚屬無涉，除非汽車所有人得以充分證明該違規事實全然與
    其無關，而僅能歸責於該汽車實際駕駛人時，方有依照同條
    例第85條第2項之規定，轉而處罰車輛駕駛人之可能，否則
    「汽車所有人」即難僅因該車非其親自駕駛，而得以免除應
    受處罰之交通違規責任。何況「汽車所有人」對於其所登記
    為車主之車輛，本有監督、管理該車輛使用狀況之義務，而
    「汽車所有人」如將車輛借由他人使用，則此項監督、管理
    注意義務，亦不因此而有不同，故「汽車所有人」尚不得僅
    因其非實際駕駛人，即可任意主張免負「汽車所有人」之違
    規責任。本件受處分人即異議人甲○○於本件違規時間當時
    ，既為前述重型機車車籍資料上所登記之車主，參照前述說
    明，可知裁決單位就本件違規事實，依照該違規行為發生時
    有效施行之交通安全規定，對於該機車之「所有人」即異議
    人予以裁決處分，難認為有何違誤不當之處。據此，足見受
    處分人即異議人就本件違規事件而言，仍難免除汽車所有人
    應適當監督、管理注意該機車使用狀況之相關義務，故原處
    分機關對於本件機車之「所有人」即異議人加以處罰，經核
    於法尚難認為有何違誤或不當。
六、本件汽車駕駛人黃先宇前述違規駕駛之事實，係違反道路交
    通管理處罰條例第43條第1項第1款之規定，已如前述。揆諸
    上開說明，原處分機關引用同條第4項前段之規定，裁處抗
    告人吊扣汽車牌照3個月，核屬正當。
七、從而原審裁定駁回抗告人之異議，本院認其認事用法均無不
    合，抗告人指摘原裁定不當，為無理由，應予駁回。
八、據上論結，應依道路交通案件處理辦法第26條、刑事訴訟法
    第412條，裁定如主文。
中    華    民    國    95    年    12    月    29    日
                  刑事第六庭    審判長法  官  蔡崇義
                                      法  官  董武全
                                      法  官  曾文欣
以上正本證明與原本無異。
不得再抗告。
                                      書記官  李育儒
中    華    民    國    96    年    1     月    3     日


司法院資訊處製作；財團法人民間司法改革基金會備份。
